臺灣高雄地方法院民事判決　　　　　　94年度重訴字第441號
 原　　　告　台灣糖業股份有限公司
 法定代理人　甲○○
 訴訟代理人　李明益律師
　　　　　 　啟夫律師
 被　　　告　丁○○
 訴訟代理人　范仲良律師
 被　　　告　昇燕精密工業股份有限公司
 　　　　　　　　　　　之3號.
 法定代理人　乙○○
 　　　　　　　　　　　　之3.
 訴訟代理人　楊申田律師
　　　　　 　余如惠律師
　　　　　 　蘇瑛婷律師
 被　　　告　榮盟實業有限公司
 法定代理人　丙○○
 訴訟代理人　戊○○
 上列當事人間租佃爭議事件，本院於民國96年1 月23日言詞辯
 論終結，判決如下：
      主　　　文
原告之訴及假執行之聲請均駁回。
訴訟費用由原告負擔。
      事實及理由
一、被告榮盟實業有限公司經合法通知未於言詞辯論期日到場，
    核無民事訴訟法第386 條所列各款情形，此部分爰依原告之
    聲請，由其一造辯論而為判決。
二、原告主張：高雄縣燕巢鄉○○段776 、777 、778 號土地 (
    下稱系爭土地)為 原告所有，83年1 月1 日起出租予被告丁
    ○○，惟被告於訂約後將其中如附圖所示部分土地交由昇燕
    精密工業股份有限公司 (下稱昇燕公司)使 用、其中如附圖
    所示部分土地交由榮盟實業有限公司 (下稱榮盟公司)使用
    ，未自任耕作，依耕地三七五減租條例第16條第1 、2 項規
    定，兩造所訂租賃契約無效，原告自得依上開規定及民法第
    767 條規定，請求被告等拆除地上物回復原狀，將土地返還
    原告；又丁○○自94年1 月1 日起即未續繳租金，原告自得
    請求自94年1 月1 日起至交還土地之日止相當於租金之損害
    ，依各該土地93年1 月之申報地價按年息10% 計算每月應付
    之損害金聲明第1 項為每月37,248元{ 計算式：
    [(2273.14+2522.93) ×560+2509.77×560+763.29×496]×
    10% ÷12=37,248 元} ；聲明第2 項每用8,380 元{ 計算式
    ：[(1771.38+24.23) ×560 ]×10% ÷12=8,380元} ；聲明
    第3 項每月1,824 元{ 計算式：[(227.25+163.58)×560]×
    10% ÷12=1,824元}； 聲明第4 項每月33,637元{ 計算式以
    778 地號面積減去附圖A 、B 、C 、D 、E 、F 部分面積：
    [(14190.41-2273.14-2522.93-1771.38-24.23-227.00-000-
    000. 58=7207.9) ×560]×10% ÷12=33,637}。並聲明：(一)
    被告丁○○應將坐落高雄縣燕巢鄉○○段778 號如附圖所示
    A 部分面積2273.14 平方公尺、B 部分面積2522.93 平方公
    尺及同段777 號土地面積2509.77 平方公尺、同段776 號土
    地面積763.29平方公尺土地之地上物拆除，將土地回復原狀
    並返還原告：並應自民國九十四年一月一日起至交還土地之
    日止，按月給付原告37,248元計算之損害金。(二)被告丁○○
    、昇燕公司應將坐落高雄縣燕巢鄉○○段778 號如附圖所示
    C 部分面積1771.38 平方公尺、D 部分面積24.23 平方公尺
    土地之地上物拆除，將土地回復原狀並返還原告：並應自民
    國九十四年一月一日起至交還土地之日止，按月給付原告
    8,380 元計算之損害金。(三)被告丁○○、榮盟公司應將坐落
    高雄縣燕巢鄉○○段778 號如附圖所示E 部分面積227.25平
    方公尺、F 部分面積163.58平方公尺土地之地上物拆除，將
    土地回復原狀並返還原告：並應自民國九十四年一月一日起
    至交還土地之日止，按月給付原告1,824 元計算之損害金。
    (四)丁○○應將如附圖所示G 部分土地交還原告，並自94年1
    月1 日起至交還土地之日止，按月給付原告33,637元計算之
    損害金。(五)願供擔保請准宣告假執行。
三、被告丁○○以：系爭土地原由被告之父陳萬賜早於40幾年間
    即開始向原告承租，陳萬賜於79年間死亡後，係由丁○○與
    其他兄弟陳清守、陳清源、陳清長及陳清玉5 人繼承分戶耕
    作，嗣陳清源死亡亦由陳順賢繼承繼續耕作，原告僅通知丁
    ○○1 人承租，實則系爭土地之租賃關係應存在於原告與丁
    ○○、陳清守、陳清玉、陳順賢等5 人間：又系爭土地之使
    用分區如已變更，原告應不得再引用耕地三七五減租條例之
    規定為請求，原告之請求並無理由。並聲明：(一)原告之訴駁
    回。(二)如受不利判決，願供擔保請准宣告免為假執行。
四、被告昇燕公司以：昇燕公司係於93年間向陳清玉之妻郭桂圓
    承租土地，因郭桂圓保證係與台糖公司交換之土地並無權利
    糾紛，訂有土地租賃契約書並已給付5年租金1,500,000元，
    被告本於租賃關係有權占有系爭土地，為善意承租人，非無
    權占有；又系爭土地應屬工業用地，自非農漁牧地，顯非屬
    耕地租用，自無耕地三七五減租條例之適用；原告請求並無
    理由。並聲明：(一)原告之訴駁回。(二)如受不利判決願供擔保
    請准宣告免為假執行。
五、被告榮盟公司以：榮盟公司係向陳清長租賃空地30幾坪以放
    置大理石廢料，但已於94年11月底終止租約，且榮盟公司已
    將占用之土地騰空交還陳清長自行使用，與榮盟公司無關，
    原告不得請求榮盟公司交還土地。並聲明：原告之訴駁回。
六、兩造不爭執及爭執事項：
    兩造不爭執事項：
  (一)訴外人陳萬賜向原告承租高雄縣燕巢鄉○○段776 、777 、
    778 號土地，並訂有耕地租賃契約，77年1 月辦理續租，因
    陳萬賜於79年死亡，由其子即被告丁○○向原告繼續承租，
    並在89 年1月1 日續訂有5 年之耕地租賃契約書。
  (二)系爭燕巢鄉○○段776號土地93年1月之申報地價為每平方公
    尺496 元、777 號土地為每平方公尺560 元、778 號土地為
    每平方公尺560 元。
  (三)陳萬賜之繼承人除丁○○外，尚有陳清守、陳清源、陳清長
    、陳清玉、陳錦、陳省、陳熟等8人。
  (四)系爭燕巢鄉○○段776號土地於84年6月30日經都市計劃變更
    使用分區為住宅區○○○段777 、778 號土地於65年2 月5
    日經都市計劃變更使用分區為乙種工業區；惟土地謄本地目
    均仍登記為旱地，未變更；又上開土地管制應依都市計劃法
    台灣省施行細則第15、18條關於住宅區、乙種工業區使用管
    制規定辦理，與地目無關，且供農業使用未違反都市計劃法
    令規定；又因非屬耕地，移轉依法免受農業發展條例耕地規
    定之限制等情；分別有燕巢鄉公所95年3月2日燕鄉建字第
    0950001774號函、高雄縣政府95年5 月5 日府建都字第
     0950083207號函可參。
    兩造爭執事項：
  (一)被告抗辯系爭土地之租賃關係實質存在於原告與被告陳清守
    、陳清長、陳清玉、陳順賢等5 人間，有無理由？
  (二)被告抗辯系爭土地均已因都市計劃變更為住宅區及工業區用
    地，已非耕地，應無耕地三七五減租條例之適用，有無理由
    ？原告則主張仍有三七五減租條例第16條第1項後段之適用
    ，有無理由？
  (三)被告昇燕公司抗辯該公司係本於租賃關係有權占有系爭土地
    ；且為善意承租人，原告請求昇燕公司拆屋還地並無理由，
    是否有理？
  (四)原告主張因被告丁○○未自任耕作、違法轉租，依耕地三七
    五減租條例第16條第1 、2 項規定兩造租賃契約無效，自得
    依耕地三七五減租條例第16條第2 項、民法第767 條規定請
    求被告拆屋還地，及給付自94年1 月1 日起至交還上開土地
    之日止，按月以81,089元計算之不當得利，有無理由？
  (五)被告是否有繳納自94年1月1日起之租金？
七、被告抗辯系爭土地之租賃關係實質存在於原告與被告陳清守
    、陳清長、陳清玉、陳順賢等5 人間，有無理由？
  (一)系爭土地原係由丁○○等人之被繼承人陳萬賜向原告承租並
    與原告依耕地三七五減租條例訂有耕地租賃契約書，陳萬賜
    死亡後，其繼承人有丁○○、陳清守、陳清源、陳清長、陳
    清玉、陳蘇花、陳錦、陳省、陳熟等人，惟僅由丁○○提出
    申請書申請辦理繼承承租向原告承租等事實，有原告所提土
    地租賃契約書、申請書、被告丁○○所提出之戶籍謄本等可
    參，且為兩造所不爭執，應可認為真實。被告抗辯系爭土地
    於陳萬賜死亡後由丁○○、陳清守、陳清玉、陳清長、陳順
    賢繼承分耕之情，則為原告所否認；惟查，證人陳太平到庭
    證稱其自幼時起即見丁○○等兄弟在系爭土地耕作 (95年8
    月4 日言詞辯論筆錄)， 參以被告榮盟公司所稱係向陳清長
    承租系爭土地之一部分、被告昇燕公司則提出向陳清玉之妻
    陳郭桂圓承租系爭土地一部分之土地租賃契約書，及系爭土
    地現況確有分耕分區明顯區隔之情形，亦有勘驗筆錄及複丈
    成果圖可憑，均足認被告抗辯係由丁○○、陳清守、陳清玉
    、陳清長、陳順賢繼承分耕之詞，應為真實。
  (二)查公同共有物之處分及其他之權利行使，應得公同共有人全
    體之同意；又其財產權屬數人公同共有者，準用之，民法第
    828條第2項、第831條定有明文。是處分公同共有之遺產，
    須經繼承人全體為之。系爭耕地原由陳萬賜承租，陳萬賜死
    亡後，其餘繼承人丁○○、陳清守、陳清玉、陳清長、陳順
    賢等人，並無拋棄系爭耕地租賃權之意思且有分耕之事實，
    系爭耕地之租賃權應由陳萬賜之繼承人共同繼承，而屬繼承
    人全體公同共有，則陳萬賜承租系爭土地之租賃權既屬繼承
    人公同共有，自不因丁○○與原告訂立租約而受影響，陳萬
    賜之繼承人有占有及耕作系爭耕地之權利，依上開說明，返
    還租賃物即系爭耕地之行為，自非被告丁○○一人所得為之
    ，從而原告僅請求丁○○一人返還系爭土地，已難認為有理
    由。
八、被告抗辯系爭土地均已因都市計劃變更為住宅區及工業區用
    地，已非耕地，應無耕地三七五減租條例之適用，有無理由
    ？原告則主張仍有三七五減租條例第16條第1 項後段之適用
    ，有無理由？
  (一)按依耕地三七五減租條例所成立之耕地租佃，所承租之土地
    應以土地法第106 條所規定之農地為限；而凡編為某種使用
    地之土地，不得供其他用途之使用。但經該管直轄市或縣（
    市）地政機關核准，得為他種使用者，不在此限；同法第82
    條亦有明文：而原租約當事人一方死亡後，其繼承人與他方
    另行訂立租約時，應以另行訂立租約當時標的物是否屬於耕
    地，作為租約是否適用耕地三七五減租條例之判斷時點；而
    系爭土地於陳萬賜死亡後，係由丁○○於83年1 月間與原告
    訂立耕地租賃契約書，而系爭土地中安東段776 號土地係在
    84年6 月30日使用分區為住宅區○○○段777 、778 號土地
    早在65年2 月5 日使用分區已變更編定為乙種工業區等情，
    亦有高雄縣燕巢鄉公所95年3 月2 日燕鄉建字第0950001774
    號函足憑，則依上開說明，系爭土地中之777 、778 號土地
    早自65年間起已非屬耕地，自不適用耕地三七五減租條例，
    原告仍主張有三七五減租條例第16條第1 項後段之適用，亦
    無理由。
九、綜上，原告不得僅對繼承人中之一人丁○○請求返還系爭土
    地，且系爭土地其中777 、778 號土地自65年間起已無耕地
    三七五減租條例之適用；是原告依耕地三七五減租條例第16
    條第1 、2 項規定及民法第767 條規定，請求被告等拆除地
    上物回復原狀，將土地返還及給付相當於租金之不當得利均
    無理由：是本院就上開爭點(三)(四)(五)部分即不再為論述，併予
    明。又原告之訴既經駁回，其假執行之聲請亦失依附，應
    併予駁回。
十、本件因事證已明，兩造其餘主張及攻擊防禦方法，核與判決
    結果無涉，爰不一一贅述。
十一、據上論結：本件原告之訴為無理由，爰依民事訴訟法第385
    條第1 項前段、第78條，判決如主文。
中　　華　　民　　國　　96　　年　　2 　　月　　6 　　日
                  民事第七庭  法　官　林玉心
正本係照原本作成。
如不服本判決，應於送達後20日內，向本院提出上訴狀並表明上
訴理由，如於本判決宣示後送達前提起上訴者，應於判決送達後
10日內補提上訴理由書（須附繕本）。
中　　華　　民　　國　　96　　年　　2 　　月　　6 　　日
                              書記官　胡樂寧
